【裁判字號】    98,訴,1591
【裁判日期】    990820
【裁判案由】    搶奪
【裁判全文】
臺灣板橋地方法院刑事判決              98年度訴字第1591號
公  訴  人  臺灣板橋地方法院檢察署檢察官
被      告  丙○○
            丁○○
上列被告等因搶奪案件，經檢察官提起公訴（98年度偵字第643
號），本院判決如下：
    主  文
丙○○、丁○○共同犯搶奪罪，丙○○處有期徒刑壹年，丁○○
處有期徒刑壹年貳月。
    事  實
一、丙○○（起訴書誤載為「徐漢鋒」）與丁○○係在網路上結
    識之朋友，該2 人共同基於意圖為自己不法所有之犯意聯絡
    ，於民國97年12月12日共謀搶奪銀樓後，於同年月14日12時
    30分許相約見面，並由丙○○騎乘車號AZY-316 號重型機車
    搭載丁○○，沿臺北縣三重市往新莊市方向一帶找尋作案目
    標，嗣行經臺北縣新莊市○○路117 號沈記銀樓前，決定行
    搶該銀樓，遂於同日19時3 分許，由丙○○先進入沈記銀樓
    ，向該銀樓負責人甲○○佯稱欲選購金項鍊，甲○○不疑有
    他，隨即取出多款金項鍊供丙○○挑選，數分鐘後，丁○○
    亦進入沈記銀樓，佯裝與丙○○素不相識且欲選購鈦金手鍊
    ，甲○○即將數條鈦金手鍊取出供丁○○挑選，迨於同日19
    時11分許，丁○○請甲○○為其開啟管制門鎖，開門走出店
    外，至店門前櫥窗外觀看金飾，隨後丙○○亦向甲○○表示
    要到其他銀樓挑選金飾而離去。於同日19時29分許，丁○○
    又返回沈記銀樓，向甲○○表示要看手鍊，丙○○亦於同日
    19時32分許再度返回沈記銀樓，並向甲○○表示要試戴魚型
    金項鍊（重約1 兩5 錢4 分，價值約新臺幣〈下同〉54,000
    元）及文武金項鍊（重約1 兩5 錢4 分，價值約56,000元）
    各1 條，甲○○即將上開金項鍊2 條交由丙○○試戴，丁○○見丙○○已戴上其中1 條金項鍊，旋即要求甲○○開啟管
    制門鎖讓其離去，甲○○為丁○○開啟管制門鎖後，丁○○
    走到門口打開店門時，丙○○即趁甲○○不及防備之際，徒
    手搶奪甲○○所有放置在櫃臺上之金項鍊1 條並跑出店外，
    騎乘停放在附近之車號AZY-316 號重型機車逃逸，丁○○則
    於警方到場前悄然離開現場。其後丙○○與丁○○以電話聯
    絡相約見面，並於同日20時許至20時30分許間之某時，在臺
    北縣三重市○○○路體育場附近見面，將所搶奪到之金項鍊
    2 條朋分（各分1 條），丙○○再於當日晚間某時，前往址
    設臺北縣三重市○○街31號歐翔宇所經營之「鈺翔銀樓」，
    將其所分得之魚型金項鍊1 條變賣得款44,621元。嗣經甲○○報警處理，警方調閱沈記銀樓店內及附近巷道之監視器錄
    影畫面後，循線查悉上情，並於97年12月18日19時25分許，
    在臺北縣三重市○○路53巷25號前（起訴書誤載為臺北縣三
    重市○○路53巷25號5A室）查獲丙○○，及於同日19時30分
    許，在丙○○位於臺北縣三重市○○路53巷25號5A室住處內
    扣得其變賣上開魚型金項鍊後所餘贓款2,900 元（已發還甲○○）；另於97年12月18日20時30分許，在臺北縣三重市○○路○ 段10號前（起訴書誤載為臺北縣三重市○○街186 號
    3 樓）查獲丁○○。
二、案經甲○○訴由臺北縣政府警察局新莊分局移請臺灣板橋地
    方法院檢察署檢察官偵查起訴。
    理  由
一、訊據被告丙○○對於上開搶奪犯行坦承不諱，被告丁○○則
    矢口否認有何搶奪之犯行，辯稱：伊沒有跟丙○○去搶銀樓
    ，是跟丙○○約要一起去看金飾，丙○○說要去買項鍊給他
    女友，伊本來在外面等他，後來伊看到店內有賣鈦金手鍊，
    想買才進入店內，因為和丙○○是只認識一星期的網友，不
    太認識丙○○，所以進入銀樓後不太理他，伊離開銀樓後就
    搭計程車到三重市○○路三重市公所附近下車，走路去三重
    市○○街的「星際飆網」網咖和朋友乙○○碰面，沒有和丙○○見面分到金項鍊云云。經查：
  (一)程序方面：
  1.證人即共同被告丙○○、告訴人甲○○曾分別於檢察官偵查
    中到庭具結作證，其等向檢察官所為之言詞陳述，並無證據
    證明有何顯不可信之情況，且均與本案待證事實相關，依刑
    事訴訟法第159 條之1 第2 項規定，就被告丁○○涉案部分
    或被告2 人涉案部分得作為證據。
  2.證人歐翔宇於警詢所述，及卷附贓物認領保管單、車籍查詢
    基本資料詳細畫面各1 紙，均屬被告以外之人於審判外之言
    詞或書面陳述，而公訴人及被告2 人就上開言詞及書面陳述
    ，於本院調查證據時知有刑事訴訟法第159 條第1 項不得為
    證據之情形，均未於言詞辯論終結前聲明異議，視為同意作
    為證據，本院審酌該等言詞或書面陳述作成之情形均屬正常
    ，並無何違背法定程序或不當之情形，且與待證事實有關聯
    性，認適當作為證據，故上開言詞或書面陳述依刑事訴訟法
    第159 條之5 之規定，均具有證據能力。
  (二)實體方面：
  1.被告2 人上開共同搶奪2 條金項鍊並朋分之事實，業據被告
    丙○○於警詢時坦承不諱及於偵訊與本院審理時以證人身分
    具結證述明確，核與證人即告訴人甲○○於偵訊時證稱：當
    天丙○○先進入店內以購買金飾為由要看金飾，伊就拿金飾
    給他看，之後丙○○表示不喜歡要到別家看，就先出去，後
    來丁○○進入店內看手鍊，丙○○再度進來，表示要看原先
    看的2 條項鍊，伊拿給他，丙○○就試戴，丙○○試戴時，
    丁○○表示要出去要伊開門，伊開門後，丙○○脖子上及桌
    上的項鍊一併拿走，就衝出門口，丙○○進入店內都沒有和
    丁○○打招呼或講話，讓伊以為他們彼此間不認識，金項鍊
    其中1 條已賣掉，只取回2,900 元，伊剛開始根本不知道他
    們2 人認識，直到報警調監視錄影帶，發現他們共乘1 部機
    車才知是同夥等語（見偵卷第111 頁）、於本院審理時證稱
    ：伊店內的門是自動上鎖，只要有人進去一放手，門就會自
    動上鎖，要出去的時候，才要從櫃臺按開，丙○○、丁○○
    都在店內時沒有交談，丁○○進來時，說想要看看有無金手
    鍊可以買，後來丙○○又過來，2 人同時在店內，經過一段
    時間，丙○○正試戴項鍊時，丁○○說他不買要出去，伊想
    說他們不認識，就在櫃臺裡面開門讓丁○○出去，丙○○就
    乘丁○○開門時衝出去了，門是丁○○拉開的，他把門撐著
    ，讓丙○○出去，伊發現的時候，丁○○還擋住門不讓門自
    動關起來，丙○○才能順利衝出去，伊也衝到門口，丁○○
    還是擋在門口，但沒有不讓伊出去，伊問發生何事，丁○○
    還說他也不知道，伊也有問丁○○是否認識這個人（指丙○○），他說不認識，在警察來之前，丁○○本來有在現場，
    後來不知何時，他就悄悄離開，警察到場以後就找不到丁○○等語（見本院99年5 月6 日審判筆錄），及證人歐翔宇於
    警詢時證述：丙○○於97年12月14日持1 條魚型金項鍊至伊
    經營的鈺翔銀樓典當得款44,621元，伊有設簿登記，丙○○
    沒有告知該項鍊來源，該項鍊已經融成金塊交給專收金飾之
    大盤商換取飾金等語（見偵卷第26-28 頁）相符，此外，並
    有沈記銀樓及附近巷道之監視器錄影畫面翻拍照片共11張、
    告訴人出具之贓物認領保管單、鈺翔銀樓金飾買入登記簿、
    車籍查詢基本資料詳細畫面（車號AZY-316 號重型機車為被
    告丙○○之父徐文慶所有）各1 紙、遠傳電信雙向通聯紀錄
    資料（被告丙○○所持用之門號0000000000號行動電話通聯
    紀錄）1 份（見偵卷第31、41、44、48、52-54 、90-96 頁
    ）、案發時沈記銀樓監視器錄影光碟1 片（置於偵卷所附光
    碟片存放袋內）附卷可稽；至被告丁○○雖辯稱並未參與本
    件搶奪犯行及分得金項鍊1 條云云，惟衡諸常情，被告2 人
    既為相識之朋友，又一同前往沈記銀樓觀看、挑選金飾，在
    銀樓內理應會相互交談、討論，若非被告2 人已於犯案前共
    謀要以佯裝2 人素不相識，騙得告訴人甲○○為被告丁○○
    開啟管制門鎖之方式，讓被告丙○○得以趁機搶奪金項鍊逃
    離現場，該2 人豈會在銀樓內故意互不理睬、交談，讓告訴
    人誤以為渠等素不相識？是被告丙○○所述其與被告丁○○
    共謀犯下本案等語，堪認屬實，被告丁○○上開所辯，顯係
    事後卸責之詞，不足採信。
  2.又被告丁○○固辯稱其於離開沈記銀樓後，係搭乘計程車到
    三重市○○路三重市公所附近下車，走路去三重市○○街的
    「星際飆網」網咖和朋友乙○○碰面，沒有和丙○○見面分
    到金項鍊云云，惟證人乙○○已於本院審理時具結證稱：伊
    和丁○○在網咖認識，伊記得有個星期天，伊在下午5 、6
    點到三重市○○街「超線戰網咖」要玩網路遊戲，該遊戲在
    星期日晚上7 點多開始國戰，當天國戰時丁○○坐在伊對面
    玩同一個遊戲，所以當天丁○○大約是晚上7 點多到8 點多
    的時候有在網咖，伊是當天晚上12點多走，那時丁○○還沒
    走，但伊不記得正確日期，只知道當天是星期日，隔天丁○○叫伊幫他作證他那段時間人在網咖，他說人家說他在分贓
    等語（見本院99年5 月6 日審判筆錄）。證人乙○○既已不
    記得與被告丁○○在網咖見面之日期，其所述見面之網咖（
    超線戰網咖）亦與被告丁○○所稱見面之網咖（星際飆網）
    不符，則證人乙○○所述在網咖與被告丁○○見面之情節是
    否發生在97年12月14日案發當天，顯有可疑，是證人乙○○
    上開證詞尚不足據為對被告丁○○有利之認定。
  3.綜上所述，本件事證明確，被告2 人上揭搶奪犯行已堪認定
    。
二、核被告丙○○、丁○○所為，均係犯刑法第325 條第1 項之
    搶奪罪。被告2 人間就上開犯行，均有犯意聯絡及行為分擔
    ，皆為共同正犯。爰審酌被告2 人均正值青年，不思以正當
    方法賺取財物，而貪圖不法利益，共同搶奪他人物品，危害
    社會治安，行為實有不當，惟被告丙○○犯後坦承犯行，態
    度尚可，及被告2 人素行、智識程度、犯罪動機、目的、手
    段、所生危害、犯後態度、被害人所受損失等一切情狀，分
    別量處如主文所示之刑，以資懲儆。扣案之藍色外套2 件、
    牛仔褲、米色長褲各1 件、白色運動鞋、白色布鞋各1 雙等
    物，固係被告2 人為本件搶奪犯行時所穿著之衣物，惟該等
    衣物僅供被告2 人日常穿著之用，非屬被告2 人犯本案所用
    之物，爰不予宣告沒收，附此敘明。
據上論斷，應依刑事訴訟法第299 條第1 項前段，刑法第28條、
第325 條第1 項，判決如主文。
本案經檢察官王家春到庭執行職務。
中    華    民    國    99    年    8     月    20    日
                  刑事第十八庭  審判長法  官  汪怡君
                                      法  官  楊仲農
                                      法  官  楊筑婷
以上正本證明與原本無異。
如不服本判決，應於判決送達後10日內敘明上訴理由，向本院提
出上訴狀（應附繕本），上訴於臺灣高等法院。其未敘述上訴理
由者，應於上訴期間屆滿後20日內向本院補提理由書「切勿逕送
上級法院」。
中    華    民    國    99    年    8     月    20    日
                                      書記官  傅淑芳
附錄本案論罪科刑法條
中華民國刑法第325條
意圖為自己或第三人不法之所有，而搶奪他人之動產者，處6 月
以上5 年以下有期徒刑。
因而致人於死者，處無期徒刑或7 年以上有期徒刑，致重傷者，
處3 年以上10年以下有期徒刑。
第1 項之未遂犯罰之。

司法院資訊處製作；財團法人民間司法改革基金會備份。
